【裁判字號】    89,易,4539
【裁判日期】    900330
【裁判案由】    傷害
【裁判全文】
臺灣板橋地方法院刑事判決                        八十九年度易字第四五三九號
    公  訴  人  臺灣板橋地方法院檢察署檢察官
    被      告  丙○○
                乙○○
                己○○
右列被告因傷害案件，經檢察官提起公訴（八十九年度偵字第一七二二七、一七二二
八號），暨移送併案審理（八十九年度偵字第二一○七三號），本院判決如左：
    主  文
丙○○、乙○○共同傷害人之身體，各處拘役伍拾日，如易科罰金均以參佰元折算壹
日。
己○○傷害人之身體，處拘役貳拾日，如易科罰金以參佰元折算壹日。
    事  實
一、丙○○與乙○○係姊妹關係，己○○與丙○○、乙○○之兄汪能志育有一子汪鴻
    佳，丙○○、乙○○與己○○因汪鴻佳之探視及監護問題互有嫌隙，民國八十九
    年六月三十日己○○得知汪鴻佳因病在三峽恩主公醫院，因愛子心切乃前往探視
    ，於同日十一時三十分許，己○○與丙○○、乙○○發生爭執，丙○○與乙○○
    乃基於傷害犯意之聯絡，共同毆打己○○，致己○○受有左眼瞼紅腫約二乘二公
    分、左鼻側擦傷約一乘零點一公分、脖子擦傷約一乘二公分、胸口擦傷約一乘一
    公分、右膝瘀傷約二乘二公分之傷害，己○○亦基於傷害之犯意咬傷乙○○，致
    乙○○受有右手無名指、小指撕裂傷之傷害。
二、案經被害人己○○、乙○○訴請臺灣板橋地方法院檢察署檢察官偵查起訴及訴由
    臺北縣警察局三峽分局移送臺灣板橋地方法院檢察署檢察官偵查併案起訴，暨臺
    灣板橋地方法院檢察署檢察官移送併案審理。
    理  由
一、訊據被告丙○○、乙○○、己○○三人均矢口否認有何傷害犯行。被告丙○○辯
    稱於八十九年六月三十日，被告己○○有去三峽恩主公醫院看其兒子汪鴻佳沒有
    錯，當時我一進去病房，就看見被告己○○與小孩子汪鴻佳躺在病床上，我跟被
    告己○○說病床是要讓小孩休息的，請她起來，不要躺在病床上，接著就發生爭
    執，我並沒有打被告己○○耳光，是被告己○○抓住我的頭髮，我有掙扎，我不
    曉得當時有沒有抓到她，當時我並沒有打她，被告乙○○看到我被被告己○○抓
    住頭髮，想要把我們拉開，手就被被告己○○咬傷，當時警衛也有上來，我們有
    去請護士請求警衛上來等語；被告乙○○辯稱於八十九年六月三十日晚上，我一
    進去病房，就看到被告己○○抓住我姊姊被告丙○○的頭髮，當時被告丙○○是
    彎著腰掙扎，接著我上前去要拉開他們，結果被告己○○就咬住我的手不放，我
    留了一推血，我並沒有打她諸語；被告己○○辯稱於八十九年六月二十八日我知
    道我兒子汪鴻佳生病，不知道住在哪裡，後來我朋友高世強告訴我家人，我才知
    道是在汪鴻佳在三峽恩主公醫院，所以我在八十九年六月三十日晚上十一時三十
    分許第二次前往該醫院探視我兒子汪鴻佳，我去醫院時，他父親在場，口氣很壞
    ，叫我回家，我跟他說，你睡你的，小孩我照顧就好了，他不肯，就打電話叫人
    來，後來就有一個不知名的男子來，還有被告丙○○、乙○○一起來，被告丙○○跟汪鴻佳說我是一個魔鬼壞女人，叫我離開，如果不走，要叫我死的很難看，
    就打我一個耳光，我回說怎麼可以打我，接著被告乙○○就抓住我的左手，被告
    丙○○抓住我的右手，另外一個不知名的男子說要打死我，就一直打我，因為我
    兩手都被抓住，我當時很痛苦，為了要掙脫，我有咬到被告丙○○或被告乙○○
    之一，我不知道到底咬到誰等語。經查：
（一）被告丙○○、乙○○部分：
      關於被告丙○○、乙○○二人共同毆打己○○乙節，業據告訴人己○○指訴被
      告乙○○就抓住我的左手，被告丙○○抓住我的右手，就一直打我之事實綦詳
      ，被告丙○○於偵訊時供稱係因己○○抓住我的頭髮，推開己○○，出手打己○○致使其受傷，是互毆等語（見八十九年度他字第二三三五號偵查卷宗第十
      七頁背面），並有診斷證明書乙紙附卷可稽，又依告訴人己○○之診斷證明書
      所載，告訴人己○○受有左眼瞼紅腫約二乘二公分、左鼻側擦傷約一乘零點一
      公分、脖子擦傷約一乘二公分、胸口擦傷約一乘一公分、右膝瘀傷約二乘二公
      分之多處傷害，此等傷害顯非一人所為，亦非單純「拉扯」所能造成，且告訴
      人己○○與被告丙○○體型相去不多，若被告丙○○一人單獨毆打己○○，何
      以己○○傷痕累累而被告丙○○毫髮無傷？足信被告丙○○、乙○○二人確實
      有共同傷害己○○之行為，被告丙○○、乙○○二人前開辯解無非係避重就輕
      之詞，不足採信。
（二）被告己○○部分
      １關於被告己○○咬傷乙○○乙節，業據告訴人乙○○指訴我上前去要拉開他
        們（指被告己○○、丙○○二人），結果被告己○○就咬住我的手不放，我
        留了一推血之事實綦詳，核與被告丙○○指稱被告乙○○看到我被被告己○○抓住頭髮，想要把我們拉開，手就被被告己○○咬傷之情節相符，，並有
        診斷證明書乙紙在卷可憑，且被告己○○於本院八十九年十二月二十九日訊
        問時供稱為了要掙脫，我有咬到被告丙○○或被告乙○○之一等語（見本院
        八十九年十二月二十九日訊問筆錄），於偵訊中亦供稱可能有不小心咬傷乙○○等語（見八十九年度偵字第一七二二七號偵查卷宗第六頁背面）。足見
        ，被告己○○確有咬傷乙○○之事實甚明。
      ２按正當防衛係對於現在不正之侵害防衛自己或他人之權利者而言，無從分別
        何方為不法侵害之互毆行為，即不得主張正當防衛（最高法院十七年上字第
        六八六號、三十年上字第一０四０號判例參照）。在場證人即被告己○○之
        子汪鴻佳於偵訊中證稱當天係我母親先拉住丙○○頭髮，乙○○上前拉開，
        我母親才咬乙○○的手等語（見八十九年度偵字第一七二二八號偵查卷宗第
        八頁背面），又證人丁○○○證述我有在場，當時走廊裡面之病房門口，他
        們有大小聲，我見到時，被告己○○抓住被告丙○○的頭髮，被告汪巧玲要
        去拉開被告己○○，被告己○○就咬被告汪巧玲的手等語（見本院九十年一
        月十二日訊問筆錄），又證人即恩主公醫院護士戊○○證述發生爭執時，我
        在護理站，但我有聽到吵架聲音，我過去看時，被告己○○鼻子流血，臉上
        有受傷，我當時有見到被告三人及另外一個年輕男子在走廊爭執，因為被告
        己○○要進去病房，有人不願意讓被告己○○進去，我不確定何人不讓她進
        去，當時被告三人及該男子在發生爭執，而且也有人動手，我不確定何人有
        動手，因為大家都吵成一團，我只有見到他們在拉扯，沒有見到他們動手的
        情形，該男子有在現場對罵，有沒有參與拉扯我不確定等語（見本院九十年
        一月十二日訊問筆錄），又證人即恩主公醫院警衛甲○○證述發生爭執時我
        沒有在場，我是在一樓警衛室，護士說十一樓病房有人在吵架，我才上去，
        上去時我只有聽到爭吵的聲音，我知道地上有血跡，我不清楚何人有受傷，
        也不清楚何人打何人，我也沒有看到年輕男子打己○○，因為我沒有見到打
        架的情形，我上去時他們已經打完了，有監視系統，但是只有在電梯走廊那
        邊，本件是在病房外面的走廊，那邊並沒有監視系統等語（見本院九十年一
        月十二日訊問筆錄）。是以並無法證明被告丙○○、乙○○先對己○○為傷
        害行為，亦無法證明另外有一個不知名的男子說要打死被告己○○，並一直
        打被告己○○，致被告己○○因為當時很痛苦，為了要掙脫，出於正當防衛
        而咬乙○○之事證，難憑被告己○○個人片面陳述據以認定其確係出於正當
        防衛之意思，從而被告己○○上開辯解，亦不足採。
二、核被告丙○○、乙○○、己○○三人所為，均係犯刑法第二百七十七條第一項之
    傷害罪。又被告丙○○與乙○○二人間，就上揭犯行有犯意之聯絡及行為分擔，
    應論以共同正犯。爰審酌被告丙○○、乙○○、己○○三人之品行、犯罪之動機
    、目的、手段、犯罪時所受之刺激、被害人所受傷害程度及被告犯罪後之態度等
    一切情狀，各量處如主文所示之刑，又被告行為後，刑法第四十一條已於九十年
    一月十日公布施行，並於同年月十二日生效，其得易科罰金之罪已變更放寬為犯
    最重本刑為五年以下有期徒刑以下之刑之罪，比較新舊法，以新法較有利於被告
    ，依刑法第二條第一項前段之規定，應適用裁判時之法律，爰依裁判時之修正後
    刑法第四十一條第一項前段規定均諭知易科罰金之折算標準。
據上論斷，應依刑事訴訟法第二百九十九條第一項前段，刑法第二條第一項前段、第
二十八條、第二百七十七條第一項、第四十一條第一項前段，罰金罰鍰提高標準條例
第一條前段、第二條，判決如主文。
本案經檢察官張慶林到庭執行職務。
中      華      民      國      九十      年      三      月    三十    日
                                      臺灣板橋地方法院刑事第六庭
                                          法  官  張谷輔
右正本證明與原本無異
如不服本判決應於送達後十日內向本院提出上訴狀
                      書記官  羅麗娟
中      華      民      國      九十      年      四      月    三      日
附錄本案論罪科刑法條全文
刑法第二百七十七條第一項：傷害人之身體或健康者，處三年以下有期徒刑、拘役或
                          一仟元以下罰金。


司法院資訊處製作；財團法人民間司法改革基金會備份。
